臺灣臺南地方法院民事判決　　　　　　　　　　　　　九十一年度婚字第六七七號
　　原　　　告　甲 ○ ○
　　　　　　　　　　　　　送.
　　　　　　　　　　　　　三號.
　　訴訟代理人　黃進祥律師
　　　　　　　　江順雄律師
　　　　　　　　黃建雄律師
　　被　　　告　乙○○○　住同.
右當事人間請求離婚事件，本院判決如左：
    主    文
准原告與被告離婚。
訴訟費用由被告負擔。
    事實及理由
一、原告主張：兩造於民國五十三年四月二十五日結婚，婚後育有二名子女何純蓮、
    何昭興，均已成年。兩造婚後尚稱和睦，但好景不常，兩造因年齡差距二十歲又
    二個月，致時起勃蹊，自八十年間起便分房而居，雖同住一屋簷下，但已形同陌
    路，最後被告索性不理會原告，獨自生活，既不煮飯、洗衣，亦不料理家務，於
    八十四年三月十二日更離家出走，迄至同年八月二十日始回家，被告於返家後，
    從此避開原告作息時間，於上午六點外出，於晚上七點半才回家（原告上午六點
    起床，晚上七點半睡覺），連例假日均同，兩造過著有名無實之婚姻生活，原告
    也因而遭鄰人取笑，精神痛苦不堪，心中之鬱悶與難過，實非筆墨所能形容，是
    兩造之婚姻顯有重大破綻，被告已拋夫棄家，全然不照顧家庭，且兩造未同房及
    共同生活已達十一年之久，顯難以維持婚姻，原告為此爰依民法第一千零五十二
    條第二項之規定，訴請判准兩造離婚等語。並聲明：如主文所示。
二、被告則以：兩造婚後原告未上班，被告有上班，但被告仍有做該做之家事，原告
    常不定時要吃飯，被告因要上班而無法隨時煮飯給原告吃，並非被告故意不煮飯
    ；又八十四年三月十二日被告在做衣服，原告竟無緣無故持刀要殺被告，被告因
    而至妹妹家中暫住，後來原告至法院告被告，被告即搬回家與原告居住迄今，兩
    造雖長期未睡同一房間，但仍住同一屋內，房門也互通，斷斷續續亦有發生性行
    為；再被告下班回家，原告常鬧被告、恐嚇被告，被告身體龍骨斷裂及有糖尿病
    ，原告未曾加以關心；被告目前沒有工作，沒有收入，故不願意離婚等語，資為
    抗辯。並聲明：原告之訴駁回。
三、兩造不爭執之事實：
  （一）兩造於五十三年四月二十五日結婚，婚後育有二名子女何純蓮（五十四年九
        月十六日生）、何昭興（五十五年十二月一日生），此並有戶籍謄本三件附
        卷可稽。
  （二）被告曾於八十四年三月十二日離家在外居住，迄至同年八月二十日始返家。
  （三）兩造雖同住一屋內，但自八十年間起即未同房而眠。
四、得心證之理由：
  （一）按婚姻乃一男一女之兩性結合，以組織家庭，共同生活為目的，故有足以破
        壞共同生活或難以維持共同生活之情事發生，允宜許其離婚以消滅婚姻關係
        。七十四年六月三日修正公布之民法親屬編，就裁判離婚之原因，為應實際
        需要，參考各國立法例，增設民法第一千零五十二條第二項，明定有同條第
        一項以外重大事由，難以維持婚姻者，亦得請求離婚。是對於家庭生活之美
        滿幸福，有妨礙之情形，即認其與此之所謂難以維持婚姻之重大事由相當；
        次按民法親屬編於七十四年修正後，於第一千零五十二條增列第二項離婚事
        由之概括規定，其目的在使夫妻請求裁判離婚之事由較富彈性。是夫妻間發
        生足以使婚姻難以維持之重大事由者，雖不符合該條第一項所列各款情形，
        亦無不准依該法條第二項訴請離婚（最高法院七十九年度台上字第一○四○
        號判決及最高法院八十六年三月四日八十六年度第二次民事庭會議決議參照
        ）。又按夫妻均有民法第一千零五十二條第一項所定情形之一時，僅雙方各
        得向法院請求離婚，不能以請求之一方亦有判決離婚原因，即謂其不得訴請
        離婚，又同條第二項但書規定難以維持婚姻之重大事由應由夫妻之一方負責
        者，僅他方得請求離婚，係為公允而設，故難以維持婚姻之重大事由，夫妻
        雙方均須負責時，應比較衡量雙方之有責程度，僅責任較輕之一方，得向責
        任較重之他方請求離婚，或有責程度相同時，雙方均得請求離婚，始符公平
        （最高法院九十年台上字第八０四號判決參照）。
  （二）查原告主張兩造婚後時起勃蹊，自八十年間起即未曾同房，形同陌路，被告
        不煮飯、洗衣，亦不料理家務，於八十四年離家出走返家後，更避開原告之
        作息時間而行動，未與原告共同生活等情，為被告所否認，被告並以前揭情
        詞為抗辯，原告亦否認被告之抗辯為真實，惟查：證人即兩造之子何昭興證
        稱：「我父母親婚姻狀況一直以來都不好，他們雙方說的都是事實，我爸爸
        曾經拿刀子殺我媽媽，我媽媽離家出走，我爸爸是在六十五歲（七年前）的
        時候退休的，我媽媽也是不煮飯、不洗衣服、不料理家事，我爸爸、媽媽他
        們二人現在已經形同陌路，他們都儘量不要相見，也不要打招呼。他們二人
        已經十幾年都沒有同住一個房間，至於他們有沒有發生性行為我不清楚，我
        認為他們的婚姻已經沒有辦法維持下去。我爸爸跟我媽媽是因為言語上不通
        ，所以他們常常會吵架，吵架時我爸爸講話會比較大聲，但是我爸爸不是恐
        嚇或是要鬧我媽媽。在我國中的時候有男生來找我媽媽，我媽媽跟別人關係
        不太正常，所以我爸爸才會拿刀子要殺我媽媽，但並沒有傷害到我媽媽，因
        為我爸爸行動比較不方便。自從我媽媽離家出走回來之後，他們二人就形同
        陌路。」等語（詳見九十一年十月十六日言詞辯論筆錄），足認兩造確因年
        齡差距太大，及一方為本省人，一方為外省人，言語溝通較有困難，而時常
        發生摩擦，且被告平日不料理家事，又因與其他男人有不正常之關係，致原
        告不滿而持刀欲傷害被告，被告因此離家出走，數月後才返家，然兩造自此
        以後已數年形同陌路，堪認兩造情愛基礎已失，無法和諧、誠摯共同相處，
        難期共同追求幸福美滿之婚姻生活，雖被告仍陳明要與原告維繫婚姻，惟其
        所持之理由乃係謂其目前無工作收入，顯並非基於與原告之愛情及親情，兩
        造間婚姻生活之互愛、互信、互諒基礎已經動搖，自無強求兩造繼續維持夫
        妻名份之必要，堪認兩造有難以維持婚姻之重大事由存在，且該重大事由非
        僅可歸責於兩造中之任何一方，揆諸前開說明，原告以兩造有民法第一千零
        五十二條第一項以外之重大事由，難以維持婚姻，而請求判決離婚，於法有
        據，應予准許。
五、據上論結，本件原告之訴為有理由，依民事訴訟法第七十八條，判決如主文。
中　　　華　　　民　　　國　　九十一　　年　　　十　　　月　　 三十 　　日
                                　臺灣臺南地方法院家事法庭
~B法　　　官　葉惠玲
右為正本係照原本作成
如對本判決上訴，須於判決送達後廿日內向本院提出上訴狀
中　　　華　　　民　　　國　　九十一　　年　　　十　　　月　　 三十 　　日
~B法院書記官　魏安里
